臺灣基隆地方法院民事裁定
111年度監宣字第49號
聲  請  人  陳雄智    



代  理  人  黃介南律師
相對人即受
監護宣告人  陳林銀珠  

利害關係人  陳雄吉    

上列聲請人聲請監護宣告事件，本院裁定如下：
    主    文
宣告陳林銀珠（女、民國00年0月00日生、身分證統一編號：Z00
0000000號）為受監護宣告之人。
選定陳雄智（男、民國00年0月00日生、身分證統一編號：Z0000
00000號）為受監護宣告之人之監護人。
指定陳雄吉（男、民國00年0月0日生、身分證統一編號：Z00000
0000號）為會同開具財產清冊之人。
聲請費用新臺幣壹仟元由受監護宣告之人負擔。
    理    由
一、聲請意旨略以：聲請人之母即相對人陳林銀珠近幾年起漸有
    認知能力退化、自主生活能力降低，無法理解聲請人、看護
    及他人之意思，並於民國111年3月28日經長庚醫療財團法人
    基隆長庚紀念醫院診斷證明有「第四期慢性腎臟疾病（重度
    ），混合型高血脂症，臥床」。相對人現已入住養護機構，
    長期臥床且插鼻胃管，並由看護長期照顧日常生活起居，相
    對人因失智顯已不能為意思表示或受意思表示，為此聲請對
    其為監護之宣告，並聲請選任聲請人為監護人及指定利害關
    係人陳雄吉為會同開立財產清冊之人等語。
二、按對於因精神障礙或其他心智缺陷，致不能為意思表示或受
    意思表示，或不能辨識其意思表示之效果者，法院得因本人
    、配偶、四親等內之親屬、最近一年有同居事實之其他親屬
    、檢察官、主管機關或社會福利機構之聲請，為監護之宣告
    ，民法第14條第1項定有明文。次按受監護宣告之人應置監
    護人；法院為監護之宣告時，應依職權就配偶、四親等內之
    親屬、最近一年有同居事實之其他親屬、主管機關、社會福
    利機構或其他適當之人選定一人或數人為監護人，並同時指
    定會同開具財產清冊之人；法院選定監護人時，應依受監護
    宣告之人之最佳利益，優先考量受監護宣告之人之意見，審
    酌一切情狀，並注意下列事項：一受監護宣告之人之身心狀
    態與生活及財產狀況。二受監護宣告之人與其配偶、子女或
    其他共同生活之人間之情感狀況。三監護人之職業、經歷、
    意見及其與受監護宣告之人之利害關係。四法人為監護人時
    ，其事業之種類與內容，法人及其代表人與受監護宣告之人
    之利害關係，民法第1110條、第1111條第1項及第1111條之1
    亦分別定有明文。
三、經查：
  ㈠聲請人主張之前揭事實，業據其提出戶籍謄本、長庚醫療財
    團法人基隆長庚紀念醫院診斷證明書等件為證。又經本院囑
    託長庚醫療財團法人基隆長庚紀念醫院就相對人之精神狀態
    予以鑑定，鑑定結果略以：林女（即相對人）臥床，插有鼻
    胃管、尿管、包有尿布，無法回應外界，安置於基隆市私立
    祝安老人養護中心接受照護迄今。綜合以上所述，林女之過
    去生活史、疾病史、身體檢查及精神狀態檢查結果，認林女
    因「失智症」，致其為意思表示、受意思表示和辨識其意思
    表示效果之能力已達「完全不能」之程度等語，有長庚醫療
    財團法人基隆長庚紀念醫院111年6月30日長庚院基字第1110
    600121號函附精神鑑定報告書乙件在卷可按。綜合上情，足
    認相對人確因心智缺陷，已達不能為意思表示或受意思表示
    之程度。從而，聲請人聲請對相對人為監護之宣告，為有理
    由，應予准許。
  ㈡本院為審酌相對人之最佳利益，選任適任之監護人及開具財
    產清冊人之人選，依職權囑託新北市政府社會局對聲請人、
    利害關係人為調查，其綜合評估略以：相對人入住養護機構
    已20年，依據聲請人及利害關係人之描述，相對人除因自然
    老化之失智現象外，身心狀況穩定，機構之環境良善衛生，
    相對人之生活照顧安排妥適，而相對人入住機構後，聲請人
    與利害關係人協調分別隔週探視，細心維繫親情往來之互動
    ，近2年因疫情因素始減少探視頻率。茲因相對人年事已高
    、失智且行動不便，無法處理相對人之三子於大陸之遺產事
    宜，聲請人始提出本件聲請，擔任相對人之監護人，以便協
    助處理相對人之三子遺產事宜，評估聲請人具有監護意願及
    能力。利害關係人目前身心狀況正常，為養護機構主要聯繫
    之親屬，並有意願擔任會同開具財產清冊之人等語，有新北
    市政府社會局111年7月7日新北社工字第1111265521號函附
    成年監護訪視調查評估報告在卷可參。
  ㈢本院參酌上開鑑定報告、訪視報告、聲請人之主張及本院卷
    內相關證據資料，認聲請人為相對人之次子，其係為協助相
    對人辦理相對人三子之遺產事宜，始提出本件聲請，監護動
    機正當，彼此依附關係親密，自適宜擔任相對人之監護人；
    而利害關係人陳雄吉則為相對人之四子，亦為相對人之至親
    ，自有瞭解相對人之財產狀況，以利監督之必要。參以相對
    人之最近親屬即聲請人、利害關係人、相對人之媳婦林美惠
    均同意由聲請人擔任相對人之監護人，並由利害關係人擔任
    開具財產清冊之人，有聲請人提出之同意書在卷可稽。本院
    審酌上情，認由聲請人擔任監護人，應符合受監護宣告之人
    之最佳利益，爰選定聲請人為監護人，並指定陳雄吉為會同
    開具財產清冊之人。另監護人陳雄智應依據民法第1113條準
    用同法第1099條第1項之規定，對於受監護宣告之人即相對
    人之財產，會同陳雄吉於2個月內開具財產清冊，並陳報法
    院，併此敘明。
四、依家事事件法第164條第2項，裁定如主文。
中　　華　　民　　國　　111 　年　　7 　　月　　22　　日
                  家事法庭法  官  何怡穎
以上正本係依照原本作成。
如不服本裁定應於送達後十日內向本院提出抗告狀，並繳納抗告
費新臺幣1千元。
中　　華　　民　　國　　111 　年　　7 　　月　　22　　日
                           書記官  葉憶葇